【裁判字號】    98,抗,110
【裁判日期】    980224
【裁判案由】    聲明異議
【裁判全文】
臺灣高等法院臺中分院民事裁定  98年度抗字第110號
抗  告  人  合作金庫商業銀行股份有限公司
法定代理人  乙○○
代  理  人  丙○○
相  對  人  佑連營造股份有限公司
兼法定代理人  甲○○
上列抗告人因與相對人佑連營造股份有限公司間聲明異議事件，
對於民國97年12月31日97年度執字第7809號號所為裁定，提起抗
告，本院裁定如下：
    主  文
抗告駁回。
抗告程序費用由抗告人負擔。
    理  由
一、本件抗告意旨略以：按「當事人或利害關係人，對於執行法
    院強制執行之命令，或對於執行法官、書記官、執達員實施
    強制執行之方法，強制執行時應遵守之程序，或其他侵害利
    益之情事，得於強制執行程序終結前，為聲請或聲明異議。
    …不服前項裁定者，得為抗告。」、「有執行名義之債權人
    聲明參與分配時，應提出執行名義之證明文件。…執行法院
    於有第一項或第二項之情形時，應通知各債權人及債務人。
    」，強制執行法第12條第l項、同條第3項、第34條第l項及
    同條第5項定有明文。蓋強制執行事件所稱之債權人，係指
    聲請強制執行暨參與分配之債權人而言，矧以強制執行法所
    定程序包含本案執行及假扣押等保全執行，故上開聲請強制
    執行之債權人，當然應包括聲請假扣押事件之債權人。而查
    ，本件抗告人雖為假扣押債權人，惟依上開說明，抗告人自
    屬強制執行法第34條第l項所稱之債權人。再依同法第34條
    第5項之規定，執行法院當應於執行程序中通知抗告人，今
    執行法院竟未遵前開法文之規定通知抗告人，逕依假扣押債
    權核列予以分配，自屬強制執行法第十二條所稱強制執行時
    應遵守程序之欠缺。惟執行法院仍未認清此程序之欠缺，猶
    執上開一所述之理由駁回抗告人之聲明。執此，懇請鈞院撤
    銷原執行法院所為定於民國97年ll月20日上午ll時10分實行
    分配之執行程序，以維抗告人之權益。
二、原裁定則以：抗告人對於本案執行標的（即上開假扣押執行
    標的債務人對第三人之債權）並無擔保物權或優先受償權，
    依法原法院並無需通知其聲明參與分配，且抗告人係於執行
    法官核定分配表後始聲請參與分配，依前開規定其僅得就其
    餘合法參與分配債權人受償餘額而受清償，因此本案僅將其
    假扣押聲請之債權金額列入分配表予以分配，因而駁回抗告
    人之聲明異議。
三、按85年10月19日修正強制執行法第34條第1項規定：「有執
    行名義之債權人聲明參與分配時，應提出該執行名義之證明
    文件」。原強制執行法第34條第2項「無執行名義之債權人
    聲明參與分配時，應提出其債權之證明，並釋明債務人無他
    財產足供清償」等規定則予以刪除。其立法理由係以：「民
    事強制執行，係就債務人之個別財產執行，以使特定債權人
    之債權獲得滿足．．．因之，無執行名義債權人，可俟取得
    執行名義後，另對債務人其他財產為執行，如債務人無其他
    財產，不能清償債務時，債權人可聲請宣告其破產，而依破
    產程序行使權利，藉破產程序使民事執行程序不能開始或繼
    續，無虞債權不能平均受償，殊無許其參與他債權人執行程
    序分配之必要．．．爰將本條第2項、第3項關於無執行名義
    者得聲明參與分配之規定予以刪除，俾能確保真正債權人之
    權益」。基此，同法第34條第3項謂: 「執行法院知有前項
    債權人者，應通知之。知有債權人而不知其住居所或知有前
    項債權而不知孰為債權人者，應依其他適當方法通知或公告
    之．．．」，所指之債權人系指有擔保物權或優先受償權之
    債權人，以及有執行名義之債權人而言至明。
四、經查，本件債權人佑沂企業有限公司於97年3月l8日對債務
    人佑連營造股份有限公司之財產聲請強制執行，並就債務人
    對於第三人之債權（經原審法院96年執全字第2126、2049號
    假扣押在案）聲請執行命令，原法院執行法官於97年ll月4
    日核定分配表，並定同年月20日為分配期日，抗告人係於97
    年4月18日對於上開假扣押案件在500萬元範圍內聲請併案假
    扣押，惟遲至同年ll月17日及20日始持執行名義影本對本案
    聲請併案執行，因抗告人對於本案執行標的（即上開假扣押
    執行標的債務人對第三人之債權）並無擔保物權或優先受償
    權，依法執行法院並無需通知其聲明參與分配，又抗告人係
    於執行法官核定分配表後始聲請參與分配，依前開規定其僅
    得就其餘合法參與分配債權人受償餘額而受清償，因此原法
    院僅將其假扣押聲請之債權金額列入分配表予以分配，於法
    並無違誤；原裁定駁回抗告人之聲明異議，依法亦無不合。
    抗告意旨指摘原裁定不當聲明廢棄，為無理由，應予駁回。
五、據上論結，本件抗告為無理由，爰依強制執行法第30條之1
    ，民事訴訟法第495條之1第1項、第449條第1項、第95條、
    第78條，裁定如主文。
中    華    民    國    98    年    2     月    24    日
                  民事第五庭    審判長法  官  林陳松
                                      法  官  古金男
                                      法  官  鄭金龍
以上正本係照原本作成。
不得再抗告。
                                      書記官  姚錫鈞
中    華    民    國    98    年    2     月    24    日
                                                      Ｖ


司法院資訊處製作；財團法人民間司法改革基金會備份。
